【裁判字號】    88,訴,1832
【裁判日期】    890720
【裁判案由】    妨害自由等
【裁判全文】
臺灣高雄地方法院刑事判決                        八十八年度訴字第一八三二號
    公  訴  人  臺灣高雄地方法院檢察署檢察官
    被      告  丙○○
    選任辯護人  周元培律師
                周村來律師
右列被告因妨害自由等案件，經檢察官提起公訴（八十八年度偵續字第二一○號），
本院判決如左：
    主  文
丙○○無罪。
    理  由
一、公訴意旨係以：民國（下同）八十七年六月間，被告丙○○所有之自用小客車曾
    停放高雄市○○區○○路四二七號由告訴人丁○○所經營之檳榔攤前遭人砸毀，
    且亦曾數次向丁○○借錢均遭拒絕，丙○○因而對丁○○懷恨在心。八十七年七
    月二日十九時許，丙○○駕車載同四名不詳姓名成年男子前往上開檳榔攤，共同
    基於妨害自由及毀損之犯意連絡，由其中一名不詳姓名成年男子持長刀將丁○○
    強押至牆角，並喝令其不許動，以此方式剝奪丁○○之行動自由後，再由另三名
    不詳姓名成年男子分持鋁棒及鐵條砸毀現場丁○○所有之檳榔攤、冰箱、電話、
    桌椅等物，致令不堪使用。丙○○見目的已達，即與該四名成年男子共同駕車逃
    離該處。因認被告涉有刑法第三百零二條第一項之妨害自由罪嫌及同法第三百五
    十四條之毀損罪嫌。
二、按犯罪事實，應依證據認定之，無證據不得推定其犯罪事實，刑事訴訟法第一百
    五十四條定有明文。次按告訴人之告訴，係以使被告受刑事訴追為目的，是其陳
    述是否與事實相符，仍應調查其他證據以資審認，此先敘明。
三、訊據被告丙○○對於上揭被訴犯行，堅決否認，辯稱：伊與丁○○間並無糾紛，
    伊實在沒有理由帶人去砸丁○○的檳榔攤，況且本件案發時，伊正在乙○○家中
    ，不知道丁○○為何一再冤枉伊等語。本件公訴人認被告涉犯妨害自由及毀損等
    罪嫌，無非係以告訴人丁○○之指訴及證人戊○○、甲○○之證詞為其主要依據
    。然查：
（一）本件案發時間究係何時，據告訴人於警訊中所述，係在八十七年七月二日晚間
      八時許（見八十七年八月八月警訊筆錄），固與證人戊○○於警訊所述時間相
      符（見八十七年八月十一日警訊筆錄），惟告訴人於八十七年十一月二十四日
      偵查中改稱案發時間係在八十七年七月二日晚上八、九點左右（見八十七年度
偵字第二五四二六號卷八十七年十一月二十四日偵訊筆錄），其記憶似已漸為
      模糊。然其嗣於本院審理時，卻又明確表示案發當時是晚上八點多，快要九點
      了，其前後所指訴之案發時間，已顯有所出入，且告訴人之記憶竟不會隨時間
      之經過而漸行模糊，反更明確，實難使人無疑。又本件案發當日，被告確實於
      晚間七點多至證人乙○○家中，被告在該處停留了約一個多小時後離開，那天
      被告係一人前往，而乙○○家中亦只乙○○一人在家乙節，已據證人乙○○到
      庭證述明確，核與被告於本院隔離訊問時供述：當日伊約在晚上七點鐘去乙○○家，八點半左右離開，當時伊一人前往，只有乙○○一人在家等語相符。按
      若告訴人及證人戊○○於離案發時間較近之警訊時，所陳稱之案發時間無訛，
      則被告於本件案發時，應係在證人乙○○家中甚明。
（二）又本件案發當時，被告究竟身在何處乙節，據證人戊○○於警訊證稱：當時丙○○是駕駛車牌號碼ＷＴ—八九八九號藍色自小客車，載其手下四人前往的，
      而丙○○本人則將車子停放在旁邊四二五號前（見八十七年八月十一日警訊筆
      錄）；惟其於偵查中則改稱：伊看到時丙○○在檳榔攤對面開車，人坐在駕駛
      座（見八十七年度偵字第二五四二六號卷八十七年十一月十七日偵訊筆錄）等
      語，與警訊所言大相逕庭，真實性令人質疑。
（三）另本件案發生後，被告之逃離行徑，經檢察官隔離訊問，證人戊○○證稱：丙○○的車由裕誠路往市區方向開走；而告訴人卻陳稱：丙○○的車子，從裕誠
      路往博愛路的方向去，並不是往市區（見八十七年度偵字第二五四二六號卷八
      十七年十一月十七日偵訊筆錄），二人所述矛盾互見，尚難據之作為被告不利
      之認定。
（四）本件自案發至告訴人於八十七年八月八日向警方報案並製作筆錄，期間長達一
      月有餘，雖告訴人陳稱伊是因心中恐懼，所以才遲延報案（見八十七年度偵字
      第二五四二六號卷八十七年十一月二十四日偵訊筆錄）等語。惟告訴人於案發
      後未報案前，曾率眾前往告訴人所經營之公司找被告之父親理論，此業據告訴
      人自承在卷（見本院卷八十九年七月六日審判筆錄），衡諸常情，被告因心中
      恐懼不敢立即報案，竟敢直接率眾至被告經營之公司理論，豈為人情之常？
（五）告訴人雖又舉證人甲○○為證，惟觀諸告訴人於偵查中曾明確表示，當時案發
      情形，只有證人戊○○看到（見八十七年度偵字第二五四二六號卷八十七年十
      一月十七日偵訊筆錄），而其於本案經臺灣高等法院高雄分院檢察署檢察長發
      回續查後，則舉證人甲○○為證，且於偵查中當庭表示當時看到的人不只甲○○，還有很多人看到（見八十八年度偵續字第二一○號卷八十八年八月十六日
      偵訊筆錄），按當時甲○○若果真目擊現場，而因懼怕出面作證會惹禍上身，
      致不敢出面作證，則告訴人何以不對承辦檢察官言明甲○○之苦衷，反誆稱只
      有證人戊○○看到？從而，證人甲○○證言之可信度，亦難令人無疑。再者，
      參酌以證人甲○○於偵查中所言：案發當時伊在附近吃麵，吃完走出來欲走向
      檳榔攤，伊有向被告打招呼，他不理我，旁邊有一些人跟丙○○在一起，再走
      向檳榔攤時，發現檳榔攤已被打壞了（見八十八年度偵續字第二一○號卷八十
      八年八月十六日偵訊筆錄）等語，與其於本院審理時證稱：伊是在檳榔攤的斜
      對面吃麵，伊吃完了，要過遊樂場那邊，在路上有碰到丙○○，向他打招呼，
      但他都未理我，我見他從檳榔攤走過來，後面還跟好幾個人等語（見本院卷八
      十八年十月二十六日訊問筆錄），已有所不同。再者，本件案發時，據告訴人
      及證人戊○○所言，被告係坐在其車駕駛座上，並未下車，已如前述（見前揭
      理由（二）所述），而證人甲○○卻見到被告自檳榔攤走過來，其證詞已明顯
      與告訴人及證人戊○○前開所言南轅北轍，自難據之而為被告不利之認定。
    綜上所述，本件告訴人丁○○之指訴既與證人戊○○、甲○○所言不符，顯有瑕
    疵，而被告於案發時又確有不在場證明，已如上述，實難據告訴人有瑕疵之指訴
    ，及證人矛盾互見之證詞，即遽為被告不利之認定。此外，本院復查無其他積極
    證據足證被告有何妨害自由及毀損犯行，犯罪不能證明，自應為其無罪判決之諭
    知。
據上論斷，應依刑事訴訟法第三百零一條第一項，判決如主文。
本案經檢察官邱克斌到庭執行職務。
中      華      民      國    八十九    年      七      月     二十     日
                                  臺灣高雄地方法院刑事第四庭
                                      法  官  徐 美 麗
右正本證明與原本無異。
如不服本判決，應於判決送達後十日內，向本院提出上訴狀。
                                      書記官  吳 金 霞
中      華      民      國    八十九    年      七      月     二十     日


司法院資訊處製作；財團法人民間司法改革基金會備份。
